臺灣臺中地方法院臺中簡易庭小額民事判決
                                   110年度中小字第3689號
原      告  旺旺友聯產物保險股份有限公司

法定代理人  劉自明  
訴訟代理人  林語彤  
被      告  楊青山  



上列當事人間損害賠償事件，於民國110年11月18日言詞辯論終
結，本院判決如下：
    主      文
被告應給付原告新臺幣壹萬參仟參佰零玖元及自民國一一０年十
一月二日起至清償日止，按年息百分之五計算之利息。
原告其餘之訴駁回。
訴訟費用新臺幣壹仟元由被告負擔新臺幣玖佰貳拾陸元，餘由原
告負擔。
本判決原告勝訴部分得假執行。
    事實及理由
一、被告經合法通知，無正當理由，未於言詞辯論期日到場，核
    無民事訴訟法第386 條所列各款情形，爰依原告之聲請，由
    其一造辯論而為判決。
二、原告主張：被告於民國108年7月22日17時45分許，駕駛車號
    000-0000號普通重型機車，行經臺中市○區○○路0段000號前
    ，未注意車前狀態而碰撞原告承保訴外人陳麗雅所有並駕駛
    車號000-0000號自小客貨車（下稱系爭車輛）致受損。系爭
    車輛送修復，工資費用新臺幣（下同）2843元、烤漆費用1
    萬3558元、零件費用4140元，合計2萬0541元，原告本於保
    險責任已賠付修理費用，被告應負擔7 成肇責責任為1萬437
    9 元。爰依保險代位及侵權行為之法律關係，請求被告如數
    給付並自起訴狀繕本送達翌日起加計法定遲延利息等語，並
    聲明：被告應給付原告1萬4379 元及自起訴狀繕本送達翌日
    起至清償日止，按年息百分之5 計算之利息。
三、被告未於言詞辯論期日到場，亦未提出書狀為何聲明或陳述
    。
四、得心證之理由：
  ㈠原告主張被告於前揭時、地駕駛車號000-0000號普通重型機
    車，不慎撞擊原告承保系爭車輛，致系爭車輛受有損害，其
    已依保險契約給付保險金2萬0541元等情，業據其提出警製
    道路交通事故當事人登記聯單影本、道路交通事故現場圖影
    本、初步分析研判表影本、行車執照影本、估價單影本、統
    一發票影本、汽車險理賠計算書影本、賠償給付同意書影本
    為證（見卷第21-37頁），並有臺中市政府警察局道路交通
    事故調查卷宗影本附卷可稽（見卷第41-59頁），堪信為真
    實。按因故意或過失，不法侵害他人之權利者，負損害賠償
    責任；汽車、機車或其他非依軌道行駛之動力車輛，在使用
    中加損害於他人者，駕駛人應賠償因此所生之損害，但於防
    止損害之發生，已盡相當之注意者，不在此限，民法第184
    條第1項前段、第191條之2定有明文。被告騎乘機車過失肇
    事致使系爭車輛受損，應負賠償損害責任。
  ㈡按不法毀損他人之物者，被害人得請求賠償其物因毀損所減
    少之價額，民法第第196 條定有明文。物被毀損時，被害人
    除得依民法第196條請求賠償外，並不排除民法第213條至第
    215條之適用。依民法第196條請求賠償物被毀損所減少之價
    額，得以修復費用為估定之標準，但以必要者為限( 例如：
    修理材料以新品換舊品，應予折舊 )。被害人如能證明其物
    因毀損所減少之價額，超過必要之修復費用時，就其差額，
    仍得請求賠償（最高法院77年度第9 次民事庭會議決議(一)
    參照）。查系爭車輛因車禍毀損支出修理費2萬0541元，其
    中零件4140元、工資2843元、烤漆1萬3558元，有統一發票
    及估價單在卷可稽（見卷第29-33頁）。前開零件部分既係
    以新品換舊品，自應將零件折舊部分予以扣除。系爭車輛係
    於107年8月出廠，有行車執照影本可稽（見卷第27頁）。依
    營利事業所得稅查核準則第95條第6 項規定：「固定資產提
    列折舊採用定率遞減法者，以一年為計算單位，其使用期間
    未滿一年者，按實際使用之月數相當於全年之比例計算之，
    不滿一月者，以一月計」，系爭車輛自107年8月使用至本件
    損害發生之108年7月22日，使用之期間應以1年計，其折舊
    扣除標準，依行政院所頒固定資產耐用年數表及固定資產折
    舊率表之規定，小型車之耐用年數為5 年，依定率遞減法，
    每年折舊369/1000，則更換零件費用4140元依上開標準計算
    ，扣除折舊額後為2612元（計算方法如附表），加計工資28
    43元及烤漆1萬3558元，系爭車輛之必要修理費用為1萬9013
    元（2612元＋2843元＋13558元＝19013元）。
  ㈢按損害之發生或擴大，被害人與有過失者，法院得減輕賠償
    金額或免除之，民法第217條第1項規定甚明。又所謂被害人
    與有過失，只須其行為為損害之共同原因，且其過失行為並
    有助成損害之發生或擴大者，即屬相當（最高法院96年度台
    上字第2324號判決參照）。依道路交通事故現場圖記載：「
    依當事人自述，1車MLL-0182普重機由陜西路沿漢口路內側
    車道往太原六街直行，2車AXM-9895自小客由陜西路沿漢口
    路內側車道變換至外側車道往太原六街直行，於事故地點，
    1車右側車身與2車後保桿左側擦撞…」（見卷第43頁），並
    參照現場相片及警製初步分析研判表影本（見卷第53-59頁 
    ），系爭車輛駕駛陳麗雅跨越雙白實線行駛，違反標線禁制
    規定，亦有過失。本院斟酌前揭事故發生過失情節，認本件
    被告應負擔10分之7之責任，系爭車輛駕駛陳麗雅應負擔10
    分之3之責任方屬公允。依此過失比例計算結果，原告得請
    求被告賠償之金額為1萬3309 元（19013元×7/10＝13309元，
    元以下4捨5入）。
  ㈣按「被保險人因保險人應負保險責任之損失發生，而對於第
    三人有損失賠償請求權者，保險人得於給付賠償金額後，代
    位行使被保險人對於第三人之請求權。但其所請求之數額，
    以不逾賠償金額為限」，保險法第53條第1 項規定甚明。原
    告業依保險契約給付保險金予訴外人陳麗雅，訴外人陳麗雅
    對於被告之損害賠償請求權，於原告給付賠償金額之範圍，
    法定移轉予原告。是原告主張依保險代位及侵權行為之法律
    關係，請求被告損害賠償1萬3309元，核無不合，逾此部分
    之請求，並無理由。
  ㈤末按「給付無確定期限者，債務人於債權人得請求給付時，
    經其催告而未為給付，自受催告時起，負遲延責任。其經債
    權人起訴而送達訴狀，或依督促程序送達支付命令，或為其
    他相類之行為者，與催告有同一之效力。」，「遲延之債務
    ，以支付金錢為標的者，債權人得請求依法定利率計算之遲
    延利息。但約定利率較高者，仍從其約定利率。」，民法第
    229條第2項、第233條第1項定有明文。原告所提民事起訴狀
    繕本於110年11月1日送達被告（見卷第97頁），被告自受起
    訴狀送達時起負遲延責任，並應自翌日起加付法定遲延利息
    。
四、從而，原告本於保險代位及侵權行為之法律關係，請求被告
    給付1萬3309元及自起訴狀繕本送達翌日即110年11 月2日起
    至清償日止，按年息百分之5 計算之利息，為有理由，應予
    准許。逾此部分之請求，為無理由，應予駁回。並依民事訴
    訟法第436條之19第1項規定，確定本件訴訟費用1000元（即
    第1審裁判費）由被告負擔926元，餘由原告負擔。
五、本件小額訴訟為被告敗訴判決，依民事訴訟法第436條之20
    規定，應依職權宣告假執行。
六、據上論結，本件原告之訴為一部有理由，一部無理由，依民
    事訴訟法第436條之23、第436條第2項、第385條第1 項前段
    、第79條、第436條之19第1 項、第436條之20，判決如主文
    。
中　　華　　民　　國　　110 　年　　12　　月　　9 　　日
                  臺灣臺中地方法院臺中簡易庭
                                  法  官  熊祥雲
以上正本係照原本作成。
如不服本判決，應於送達後20日內，以判決違背法令為理由，向
本院提出上訴狀並表明上訴理由（上訴理由應表明一、原判決所
違背之法令及其具體內容；二、依訴訟資料可認為原判決有違背
法令之具體事實），如於本判決宣示後送達前提起上訴者，應於
判決送達後20日內補提上訴理由書（須附繕本）。如委任律師提
起上訴者，應一併繳納上訴審裁判費。
中　　華　　民　　國　　110 　年　　12　　月　　9 　　日
                                  書記官  王麗麗
附表
折舊時間           金額
第1年折舊值        4,140×0.369=1,528
第1年折舊後價值    4,140-1,528=2,612